臺灣臺南地方法院民事判決
110年度重訴字第249號
原      告  汪學鋒  


訴訟代理人  蘇明道律師
被      告  魏志豪    現於法務部○○○○○○○執行中

上列當事人間請求侵權行為損害賠償事件，原告就本院109年度
訴字第660號詐欺案件提起附帶民事訴訟，經本院刑事庭以109年
度附民字第307號裁定移送前來，本院於民國110年12月13日言詞
辯論終結，判決如下：
    主  文
被告應給付原告人民幣參佰貳拾萬元，及自民國一百零九年八月
十四日起至清償日止，按週年利率百分之五計算之利息。
訴訟費用由被告負擔。
    事實及理由
一、原告起訴主張：
  ㈠訴之聲明：
    被告應給付原告人民幣320萬元，及自刑事附帶民事訴訟起
    訴狀繕本送達之翌日起至清償日止，按週年利率5％計算之利
    息。
　㈡被告（綽號「魁哥」）與訴外人高東翔、林雅雯、温景堯、
    林伯融、歐凱筑、通訊軟體暱稱「立頓」、「唐老鴨」、綽
    號「阿峰」之成年男子及其他不詳成員共組以詐術為手段之
    電信詐欺集團，由被告、高東翔負責大陸地區安排申辦人頭
    帳戶等現場指揮事宜，林雅雯負責在臺灣協助訂購人頭前往
    大陸地區之機票、收購人頭帳戶等，林伯融負責招募人頭，
    並與温景堯一同帶領人頭前往大陸地區開立人頭帳戶，歐凱
    筑與綽號「阿峰」之人負責招募車手，溫志文、許文寶、陳
    明義、洪瑋志則負責至大陸地區開立金融帳戶及臨櫃提款，
    而為下列犯行：
  ⒈於民國106年3月16日前某日許，林雅雯先透過林伯融而結識
    訴外人錢翠菁、葉庭嘉，並相約在臺南市東區中華東路旁某
    咖啡店見面後，林雅雯即向錢翠菁、葉庭嘉表示提供機票，
    前往大陸地區申辦1份金融帳戶資料可獲取新臺幣3,000元之
    代價，商請錢翠菁、葉庭嘉前往大陸地區開立金融帳戶以交
    予林雅雯等人使用，錢翠菁、葉庭嘉應允前往，且於106年3
    月16日由林伯融、温景堯帶同錢翠菁、葉庭嘉、謝沛恩前往
    大陸地區與高東翔接洽，由高東翔指示分配於106年3月17日
    起，由温景堯帶同錢翠菁，被告帶同葉庭嘉，在大陸地區深
    圳一帶開立金融帳戶，錢翠菁因而接續開立中國銀行帳號00
    00000000000000000號、招商銀行帳號0000000000000000號
    、寧波銀行帳號0000000000000000000號、民生銀行帳號000
    0000000000000號帳戶，葉庭嘉則接續開立交通銀行帳號000
    0000000000000000號、中國銀行帳號0000000000000000000
    號、招商銀行帳號0000000000000000號、農業銀行帳號0000
    000000000000000號帳戶，再於106年3月26日返回臺灣後，
    前往臺南市○區○○○路○段00號「金礦咖啡」與林雅雯見面，
    並以1本帳戶資料新臺幣2,000元、3,000元不等之價格售予
    林雅雯。
  ⒉歐凱筑與綽號「阿峰」之成年男子共同參與上開電信詐欺集
    團，負責在臺灣吸收車手至大陸地區以提領詐欺所得款項之
    工作。歐凱筑於106年5月16日前某日，透過訴外人潘聖文（
    綽號「小布」）介紹而認識陳明義後，即與綽號「阿峰」之
    成年男子一同向陳明義介紹將前往大陸地區協助領款等工作
    ，經陳明義應允後，歐凱筑即協助陳明義辦理前往大陸地區
    事宜。
  ⒊嗣該詐欺集團內不詳之人於106年5月16日，撥打電話給大陸
    籍之原告，佯稱渠涉嫌刑事案件須遭調查云云，使原告陷於
    錯誤，依指示操作電腦，而匯出人民幣434萬4,900元至詐欺
    集團所掌控之帳戶，詐欺集團成員再將該詐欺所得款項部分
    轉入錢翠菁、葉庭嘉開立之上揭大陸地區金融帳戶，部分則
    輾轉匯入溫志文名下招商銀行帳號0000000000000000號帳戶
    、洪瑋志名下中國工商銀行帳號0000000000000000000號帳
    戶、許文寶名下中國工商銀行帳號0000000000000000000號
    帳戶、陳明義名下中國銀行帳號0000000000000000000號帳
    戶，再由溫志文於106年5月16日、17日前往招商銀行東莞分
    行東城支行先後臨櫃提領人民幣15萬元，洪瑋志於同年月17
    日前往中國工商銀行東莞南城陽光支行臨櫃提領人民幣15萬
    元，許文寶於同年月16日前往中國工商銀行東莞宏偉路支行
    臨櫃提領人民幣15萬元，陳明義於同年月17日前往中國銀行
    東莞會展分行臨櫃提領人民幣15萬元，得手後再分別轉交「
    立頓」、「唐老鴨」等不詳之上手。
　㈢原告因被告及詐欺集團成員之上開行為，而受有人民幣434萬
    4,900元之損害，原告已分別與主謀高東翔、林雅雯、温景
    堯、錢翠菁、葉庭嘉、歐凱筑、溫志文、許文寶、林柏融及
    陳明義以如附表所示之金額和解，扣除該和解金額後，原告
    尚受有人民幣320萬元之損害，爰依侵權行為之法律關係，
    請求被告賠償之。　　
二、被告則以下列情詞資為抗辯：
    刑事判決有提到一筆匯入人頭帳戶的錢，該人頭帳戶係被告
    於106年3月間帶人去中國申辦，被告因此事於同年4月間在
    中國監獄服刑，但原告係於同年5月間被詐騙，被告當時已
    在中國監獄服刑，並未參與系爭詐欺案件，其係於109年間
    回到臺灣後才知道系爭詐欺案件，且未因系爭詐欺案件而獲
    得金錢，原告應向有拿到錢的人求償。
三、本院得心證之理由：    
  ㈠按因故意或過失，不法侵害他人之權利者，負損害賠償責任
    。故意以背於善良風俗之方法，加損害於他人者亦同。違反
    保護他人之法律，致生損害於他人者，負賠償責任。數人共
    同不法侵害他人之權利者，連帶負損害賠償責任。不能知其
    中孰為加害人者亦同。造意人及幫助人，視為共同行為人，
    民法第184條第1項、第2項本文、第185條分別定有明文。又
    按民事共同侵權行為，只須各行為人之行為合併主要侵權行
    為後，同為損害發生之原因，且各行為與損害結果間有相當
    因果關係為已足，與刑事之共犯關係不同，即民事共同侵權
    行為人間是否有共同謀意，並非所問（最高法院104年度台
    上字第1994號民事判決意旨參照）。
  ㈡原告主張被告之前揭犯罪事實，業經被告於本院刑事庭審理
    中坦承不諱，核與原告於警詢及偵查中之指訴相符，亦與證
    人即刑事共同被告高東翔、林雅雯、温景堯、林伯融、錢翠
    菁、葉庭嘉、歐凱筑、溫志文、洪瑋志、許文寶、陳明義、
    證人潘聖文於警詢及偵訊之證述、證人謝沛恩於警詢之證述
    情節相符，復有台胞證簽發信息及出入境記錄信息（錢翠菁
    、葉庭嘉、溫志文、洪瑋志、許文寶、陳明義）、入出境個
    別查詢報表（温景堯、林伯融、錢翠菁、葉庭嘉、溫志文、
    洪瑋志、許文寶、陳明義）、臺南市政府警察局佳里分局搜
    索扣押筆錄暨扣押物品目錄表2份、扣押筆錄暨扣押物品目
    錄表1份（温景堯）、中國信託商業銀行南台南分行帳戶（
    帳號：000000000000號）開戶資料及交易明細、屏東縣政府
    警察局東港分局扣押筆錄暨扣押物品目錄表（錢翠菁）、錢
    翠菁手機內對話翻拍照片、臺南市政府警察局佳里分局扣押
    筆錄暨扣押物品目錄表（葉庭嘉）、葉庭嘉手機LINE對話紀
    錄照片、微信群組對話及成員照片、錢翠菁友人柳慧娟名下
    中國信託商業銀行鳳山分行帳戶（帳號：000000000000號）
    存摺影本及存款明細表、葉庭嘉名下中華郵政股份有限公司
    仁武郵局帳戶（局號：0000000號，帳號：0000000號）交易
    明細表、臺南市政府警察局佳里分局扣押筆錄暨扣押物品目
    錄表2份（歐凱筑）、歐凱筑手機擷取照片、臺南市政府警
    察局佳里分局搜索扣押筆錄暨扣押物品目錄表（溫志文）、
    溫志文手機skype對話紀錄照片、臺南市政府警察局佳里分
    局扣押筆錄暨扣押物品目錄表（陳明義）、錢翠菁、葉庭嘉
    開立前揭帳戶交易明細、溫志文、洪瑋志、許文寶、陳明義
    名下前揭帳戶開戶資料、取款憑證及提款影像、臺灣臺南地
    方檢察署財經檢察事務官製作之資金流向圖、廈門市公安局
    指揮中心提供之資金流向圖等件可證，被告因而遭本院刑事
    庭於110年5月31日以109年度訴字第660號判決，判處有期徒
    刑1年3月等情，業經本院調閱該刑案卷宗核閱無誤，堪信屬
    實。原告既與前揭行為人各司其工，共同造成原告之損害，
    縱未獲利，然其行為與原告之損害間具有相當因果關係，故
    被告與前揭行為人自應連帶負損害賠償責任。
  ㈢再按債權人向連帶債務人中之一人免除債務，而無消滅全部
    債務之意思表示者，除該債務人應分擔之部分外，他債務人
    仍不免其責任，民法第276條第1項定有明文。查如附表所示
    編號1至9之行為人業與原告就附表所示之金額達成和解，並
    已給付完畢，原告並同意不再就本件對其請求民事損害賠償
    而免除其債務，另編號10之行為人因未依約給付，而未免除
    全部債務等情，有調解筆錄附卷可稽（本院卷第143-159頁
    ）。次查，原告所受之損害金額扣除如附表所示編號1至9之
    金額後，依上開法條規定，被告仍需就其餘之金額負損害賠
    償之責，而原告僅就其中之人民幣320萬元向被告請求損害
    賠償，核屬有據。
四、綜上所述，原告依侵權行為法律關係，請求被告給付人民幣
    320萬元，及自刑事附帶民事訴訟起訴狀繕本送達之翌日即1
    09年8月14日（附民卷第19頁）起至清償日止，按週年利率
    百分之5計算之利息，為有理由，應予准許。
五、兩造其餘主張、陳述及所提之證據暨攻擊防禦方法，經本院
    斟酌後，認為均不足以影響本判決之結果，無庸再逐一予以
    論列，併此敘明。
六、訴訟費用負擔之依據：民事訴訟法第78條。　　
中　　華　　民　　國　　110 　年　　12　　月　　30　　日
                  民事第一庭　法  官　陳尹捷
以上正本係照原本作成。
如不服本判決，應於判決送達後20日內，向本院提出上訴狀並表
明上訴理由，如於本判決宣示後送達前提起上訴者，應於判決送
達後20日內補提上訴理由書（須附繕本）。
如委任律師提起上訴者，應一併繳納上訴裁判費。  　　　　　
中　　華　　民　　國　　110 　年　　12　　月　　30　　日
                              書記官　曾美滋
附表：
編號 和解之對象 案　　號 和解之金額 給付情形 1 高東翔 本院109年度南司原附民移調字第1號 人民幣55萬元 已給付完畢 2 林雅雯 本院109年度南司原附民移調字第2號 新臺幣27萬元 109年5月22日給付新臺幣25萬元 3 温景堯 本院109年度南司原附民移調字第3號 新臺幣27萬元 已於109年5月19日給付完畢 4 錢翠菁 本院109年度南司原附民移調字第4號 新臺幣12萬元 已給付新臺幣10萬元 5 葉庭嘉 本院109年度南司原附民移調字第5號 新臺幣12萬元 已給付完畢 6 歐凱筑 本院109年度南司原附民移調字第6號 新臺幣22萬元 已於109年5月20日給付完畢 7 許文寶 本院109年度南司原附民移調字第8號 新臺幣20萬元 已於109年8月2日給付完畢 8 林柏融 本院109年度南司原附民移調字第11號 新臺幣16萬元 已於109年11月20日給付完畢 9 陳明義 臺灣高等法院臺南分院109年度原上訴字第9號、109年度上訴字第1283號刑事判決 新臺幣20萬元 已給付完畢 
10 溫志文 本院109年度南司原附民移調字第7號 新臺幣30萬元，如未給付，則應給付之金額回復至人民幣334萬4900元 未給付